【裁判字號】    92,上易,2450
【裁判日期】    920926
【裁判案由】    妨害兵役
【裁判全文】
臺灣高等法院刑事判決                          九十二年度上易字第二四五０號
    上  訴  人  臺灣板橋地方法院檢察署檢察官
    被      告  甲○○
右上訴人因被告妨害兵役案件，不服臺灣板橋地方法院九十二年度易字第一九九六號
，中華民國九十二年七月二十八日第一審判決（起訴案號：臺灣板橋地方法院檢察署
九十二年度偵字第八六八四號），提起上訴，本院判決如左：
    主  文
原判決撤銷。
甲○○無故不參加點閱召集，處罰金新台幣貳仟元，如易服勞役，以佰元（新台幣
玖佰元）折算壹日。
    事  實
一、甲○○係三軍部隊點閱召集精誠三○一之一號應召員，
    路二二號，於民國九十一年八月十六日由父親代收點閱召集令，應於九十一年九
    月二十四日八時，前往台北縣淡水鎮○○路一六八號之後山營區報到，甲○○屆
    時竟無故不參加點閱召集。
二、案經台北縣後備司令部移送臺灣板橋地方法院檢察署檢察官偵查起訴。
    理  由
一、訊據被告甲○○矢口否認有前揭公訴人所指之犯行，辯稱：「當時我睡過頭，所
    以我才在十點多去報到，我是遲到。我去到現場的時候，他們已經結束。他們有
    開給我遲到的證明。他們說（點閱召集）只有二個小時，從早上八時到十時多。
    」云云。查右揭事實，有卷附點閱召集令及郵件回執各一紙可稽（偵查卷第七、
    八頁），經核相符，被告辯解，不足為憑，被告無故不參加點閱召集，其犯行洵
    堪認定。
二、核被告甲○○所為，係犯妨害兵役治罪條例第六條第二項前段無故不參加點閱召
    集罪。
三、原審判決略以：被告甲○○確係於九十一年九月二十四日十時四十五分報到未予
    收訓等情，業據被告於警詢時、檢察官偵查中及本院審理時供承不諱，並有後備
    軍人點閱召集逾時報到證明單（該證明單誤載為九月二十一日十時四十五分報到
    未予收訓）、點閱召集令回執及臺北縣後備司令部點閱召集妨害兵役案件移送報
    告書各一份附卷可稽。按妨害兵役治罪條例第六條第二項前段係以無故不參加點
    閱召集，而有前項第一款至第三款及第五款行為（即一捏造免役、除役、轉役或
    免除召集原因者。二毀傷身體者。三拒絕接受召集令者。五使人頂替本人應召者
    。）之一者為構成要件。本件被告雖因遲到而未予收訓，但並無妨害兵役治罪條
    例第六條第一項第一款至第三款及第五款之行為，即與同條例第六條第二項前段
    之構成要件不符，自難遽以該罪相繩。此外，復查無其他積極證據足以證明被告
    有上開妨害兵役之犯行，而諭知被告無罪，固非無見。
四、惟按妨害兵役治罪條例第六條第一項係針對意圖避免教育召集或勤務召集，而有
    （一）捏造免役、除役、轉役或免除召集原因者。（二）毀傷身體者。（三）拒
    絕接受召集令者。（四）應受召集，無故逾應召期限二日者。（五）使人頂替本
    人應召者等行為之處罰規定。第二項規定，有兩種情形，（一）無故不參加點閱
    召集。（二）意圖避免點閱召集，而有第一項第一款至第三款及第五款行為之一
    者。依條文文義，第二項前段係處罰無故不參加點閱召集，既為無故，即表示無
    任何正當理由，應無須再符合第一項第一款至第三款及第五款之要件，否則，自
    非「無故」可比，原審就此未及審酌，遽予諭知被告甲○○無罪，容有未洽，檢
    察官上訴意旨執此，指摘原審判決不當，非無理由，原審判決既有前揭可議，應
    由本院撤銷改判。審酌軍令如山，雖非戰時，仍不可等閒視之，俾國民居安思危
    意識，足以養成，永固國家安全，惟念被告甲○○並無不良前科記錄，有本院被
    告全國前案紀錄表可稽（本院卷第七頁）、雖不承認犯錯，態度尚稱良好，爰僅
    量處如主文所示輕度罰金刑，並諭知易服勞役折算標準，以勉自新。
據上論斷，應依刑事訴訟法第三百六十九條第一項前段、第三百六十四條、第二百九
十九條第一項前段，妨害兵役治罪條例第六條第二項前段，刑法第四十二條第二項，
罰金罰鍰提高標準條例第二條，判決如主文。
本案經檢察官曾忠己到庭執行職務。
中      華      民      國    九十二    年      九      月    二十六    日
                              臺灣高等法院刑事第六庭
                                  審判長法  官  陳  春  秋
                                        法  官  高  明  哲
                                        法  官  洪  英  花
右正本證明與原本無異。
不得上訴。
                                        書記官  陳  威  霖
中      華      民      國    九十二    年      九      月    二十六    日
附錄：本案論罪科刑法條全文
妨害兵役治罪條例【民國 91 年 6 月 26 日 修正】
第  6 條    意圖避免教育召集或勤務召集，而有下列行為之一者，處三年以下有期
            徒刑：
            一  捏造免役、除役、轉役或免除召集原因者。
            二  毀傷身體者。
            三  拒絕接受召集令者。
            四  應受召集，無故逾應召期限二日者。
            五  使人頂替本人應召者。
            無故不參加點閱召集，或意圖避免點閱召集，而有前項第一款至第三款
            及第五款行為之一者，處一年以下有期徒刑、拘役或科新臺幣九萬元以
            下罰金。
            國民兵為避免應召集輔助軍事勤務犯第一項之罪者，處三年以下有期徒
            刑。


司法院資訊處製作；財團法人民間司法改革基金會備份。
